臺灣高等法院臺南分院民事判決　94年度勞上易字第7號
上　訴　人　甲○○
訴訟代理人　乙○○
被 上 訴人　福興印鐵製罐股份有限公司
法定代理人　丙○○
訴訟代理人　何永福　律師
複 代 理人　嚴庚辰　律師
　　　　　　奚淑芳　律師
上列當事人間請求給付獎金等事件，上訴人對於中華民國94年5
月4日臺灣嘉義地方法院第一審判決（93年度勞訴字第7號）提起
上訴，本院於94年8月23日言詞辯論終結，判決如下：
    主  文
上訴駁回。
第二審訴訟費用由上訴人負擔。
    事  實
甲、上訴人方面：
一、聲明：求為判決：原判決廢棄。被上訴人應給付上訴人新台
    幣（下同）471,158元，及自起訴狀繕本送達翌日起至清償
    日止，按年息5%計算之利息。
二、陳述：
  (一)關於特別休假獎金部份：
    (1)原審判決以民國（下同）86年、88年、89年特別休假獎金
      已經　鈞院91年度上易字第261號判決確定，另84年、85
      年之特別休假獎金、87年日薪有誤差，且少算2天之特休
      假獎金，93年9月6日提起本件訴訟時，已逾5年之時效。
    (2)惟按關於特別休假獎金被上訴人皆2年後才給付，故關於
      87年之特別休假獎金，被上訴人於89年才給付，則關於87
      年之特別休假獎金被上訴人少給2天乙情，距上訴人93年9
      月6日提起本件訴訟時，並未超過5年，原審判決認已超過
      5年有誤，關於此部份，被上訴人應再給付上訴人1,307×
      2=2,614元。
    (3)關於86年之特別休假獎金，上訴人可請求之年度為88年，
      故上訴人起訴時未逾5年。86年上訴人雖請特別休假28天
      ，惟於86年特休當月就被被上訴人扣薪水，故於88年被上
      訴人不能再重複扣22天之特別休假獎金。前判決就86年上
      訴人請特休之當月被上訴人即扣薪水之事實未審酌，即認
      上訴人只能請求4天，共5,228元之特別休假獎金，顯有違
      誤。即86年特別休假獎金上訴人於　鈞院94年度上易字第
      261號判決後雖有給付上訴人5,228元，此部份上訴人同意
      扣除外，86年特別休假獎金，被上訴人30,061元（1,307
      ×27-5,228=30,061）。
    (4)關於88年及89年特別休假獎金，吳靜芳於　鈞院91年度上
      易字第261號係作偽證。
      於上訴人退休前並未規定：原則上大部分的人不發。只
        是可能有一些人因為工作上的需要，公司特別協商，另
        外處理。
      按不休假獎金係全面性的，經常性的，由上訴人89年有
        領87年之特別休假獎金及葉是亦有領可證。
      原審未審酌上開吳靜芳之證詞不實，遽認86年及89年之
        特別休假獎金，上訴人不得請求，顯有違誤，聲請傳吳
        靜芳出庭，與上訴人對質，及訊問吳靜芳所謂之規定在
        哪裡？因在前案其未具結，故有再訊問其出庭作證，並
        請其具結之必要。
    (5)關於特別休假獎金，被上訴人應再給付上訴人共19,788元
      （30,061+2,614+37,903+39,210）。
  (二)年終獎金部分：亦非參考員工每年度工作之個人表現及考績
    之良否而作為給付標準。
    (1)86年之年終獎金，前案　鈞院已判決被上訴人應給付上訴
      人62,040元，上訴人本次起訴時疏未注意，再行請求，此
      部份上訴人同意扣除。
    (2)惟關於88年及89年之年終獎金部份：上訴人並無疏失，前
      案判決認上訴人有疏失、顯有違誤，請傳訊吳水南出庭與
      上訴人對質，因在前案其未具結，故有再傳訊其出庭作證
      ，並請其具結之必要。
      被上訴人應給付88年度全部之年終獎金66,000元予上訴
        人。
      89年度被上訴人應按12分之10之比例給付上訴人55,000
        元（因上訴人係89年10月申請退休），原審判決認89年
        全年度之年終獎金皆不能請求，顯有違誤。
      以上，被上訴人應再給付上訴人121,000元之年終獎金
        （66,000+55,000）。
  (三)關於勞保退休金少2個基數：
    (1)前案並未判決。按前案判決書第37頁(三)-42頁係判決少2年
      年資之勞工退休金（即資方應給付勞工之退休金），並無
      判決少2年年資之勞保退休金，按勞保退休金係勞保局應
      給付給勞工之保險退休金，原審判認前案已判決，顯有誤
      會。
    (2)上訴人於90年10月30日向勞保局提勞工保險給付申請經核
      定後，才知因被上訴人之故，致上訴人損失2個基數，依
      上訴人之年資有關勞保退休金，勞保局應付1,644,100元
      （40,100×41），因被上訴人（降職降薪）致使勞保局僅
      給付上訴人1,506,492元（38,628×39=1,506,492），故
      被上訴人應補償上訴人137,608元（1,644,100-1,506,492
      ）。
  (四)關於薪資差額：
    (1)關於88年6月至89年10月7日之薪資差額。
　　  上訴人原來薪資為39,210元（即每日1,307元），於88
        年6月被上訴人無故將上訴人降職降薪，每月只給36,72
        0元（每日1,224元）。
      故被上訴人應再給付上訴人88年6月至退休時（89年10
        月7日）之薪資差額，共39,840元（2,490×16月）。
    (2)關於勞工退休金因被降薪少領之差額：
      前案二審判決第34頁雖認定：因甲○○裝錯機械，公司
        降職降薪有理，惟前案判決有誤，因88年5月27日嘉義
        縣政府勞資協調會議及88年6月5日被上訴人委託律師所
        發之律師函並未提及甲○○有工作疏失，前開協調係因
        上訴人甲○○申請退休案，公司本答應讓上訴人退休，
        嗣因公司不給付停職期間之薪資，又不准上訴人退休，
        才因此協調，嗣協調破裂，被上訴人就以各種不實之理
        由降職降薪。
      上開因被上訴人因素，致使上訴人少領勞工退休金差額
        共62,922元，計算方式如下：39,210×41=1,607,601元
        （上訴人應領之勞工退休金）扣除公司已給付1,468,80
        0元，再扣除前案判決少2基數之75,888元，（故1,607,
        601-1,468,800-75,888=62,922元)。
    (3)此部分在原審起訴狀提到薪資差額，惟原審判決未判決。
三、證據：援用原審所提証據外，補提出台灣中小企業銀行甲○
    ○帳戶之影本、葉是之87年特別休假薪資表、不起訴處分書
    協調會記錄、勞工給付申請核定通知書影本為証。
乙、被上訴人方面：
一、聲明：求為判決：駁回上訴。
二、陳述：與原審判決記載相同者，引用之外，補稱：
　(一)上訴人於上訴理由狀第2頁第(二)小點主張，特別休假獎金被
    上訴人皆2年後才給，故關於87年之特別獎金，被上訴人於
    89年才給付87年特別休假獎金，被上訴人少給2天，距上訴
    人93年9月6日起訴時，並未超過5年等語，被上訴人否認其
    事實，蓋特別休假獎金均於當年度結束時立即發給，絕無2
    年後才給付之情形，故上訴人此部分之請求應已罹於時效而
    消滅，再且，若被上訴人果真有少給，為何未於前案（即原
    審89年度訴字第1005號，本院91年度上易字第261號）提出
    請求。
　(二)上訴人於上訴理由狀第2頁第(三)點第1小點主張，86年之特別
    休假獎金請求權時效未逾5年，實不可採，答辯理由已詳如
    上述，茲不再贅。上訴人於第二小點主張88年被上訴人不能
    再重複扣22天之特別休假獎金，前案判決就86年上訴人請特
    休之當月，被上訴人即扣薪水之事實未審酌，認上訴人只能
    請求4天，顯有違誤等語，亦不可採。蓋上訴人此部分之請
    求，既於前案已提出請求，且經前案第二審法院斟酌判決確
    定在案，足証前案第二審法院就此事實業已斟酌，上訴人任
    意指摘未經審酌，實不可採。上訴人自應受一事不再理之拘
    束，就此部分之請求，應不得再提起本件之訴甚明。退一步
    而言，縱認前案第二審法院漏未斟酌之事實，亦屬有無再審
    理由，得否提起再審之問題，而非另行起訴及提起本件上訴
    所得救濟，上訴人不諳法律程序，濫行上訴，應無理由。
  (三)上訴人於上訴理由狀第3頁第(四)點主張，吳靜芳於前案即本
    院91年度上易字第261號作偽証，被上訴人否認之，蓋上訴
    人對吳靜芳提出偽証罪之告訴乙案，業經檢察官不起訴確定
    在案，此一事實，於原審法院辯論終結審理時，審判長曾訊
    問上訴人有何意見，上訴人已表示無意見。故上訴人今再於
    第3小點請求傳訊吳靜芳，顯無必要。又上訴人於第(五)點主
    張，被上訴人應再給付上訴人共109,788元等語，亦不可採
    。蓋此4筆金額之前2筆金額，上訴人於(二)、(三)點中有計算並
    說明其請求之理由，被上訴人均認其不可採，已詳如上述，
    另後2筆金額之請求，上訴人完全未加以說明並計算其請求
    之理由與事實，其主張顯無理由，質言之，上訴人請求被上
    訴人應再給付109,788元之特別休假獎金，應不可採。
  (四)上訴理由狀第3頁第2點中，上訴人請求被上訴人應給付88年
    及89年之年終獎金共121,000元部分，亦無理由，蓋此部分
    業經前案第二審法院審理駁回其請求確定在案（見該判決書
    第35頁第14行起，至第36頁第11行止），原審法院亦查明此
    一事實，認上訴人應受一事不再理之拘束（見原審判決書第
    5頁第1點），上訴人此部分之上訴，顯無理由。故證人吳水
    南實無傳訊作証之必要，併此敘明。
　(五)上訴理由狀第4頁第3點中，上訴人請求應再給付勞保退休金
    2個基數，共137,608元，亦違反一事不再理之規定而無理由
    。蓋勞保退休金即為勞保老年給付，關於少算2年年資之退
    休金差額及勞保老年給付（即勞保退休金）部分，此項請求
    亦經前案第一、二審法院均判決被上訴人應給付上訴人75,8
    88元確定在案（見前案第一審法院判決書第17頁及第二審判
    決書第37頁第17行起至第43頁第1行止），原審法院已查明
    此一事實，認此部分為重複起訴，應無理由（見原審判決書
    7頁倒數第12行起）。
　(六)上訴理由狀第4頁第4點中，上訴人請求應再給付88年6月起
    至89年10月7日止之薪資差額，及因被降薪少領之差額部分
    ，上訴人是項請求亦經前案第二審判決駁回確定在案（見判
    決書第34頁第11行至35頁第13行），應受一事不再理之拘束
    甚明，故上訴人之上訴應無理由。茲須補充答辯者，乃前案
    駁回上訴人之請求，係審查至89年9月止之薪資差額，而今
    上訴人請求者係請求至89年10月止之薪資差額，即多請求1
    個月之薪資差額，然上訴人於前案已請求至9月份之薪資差
    額，尚且已無理由，於今再多請求1個月至10月之薪資差額
    ，即更無理由，此乃經驗法則易明之理，併此敘明。又上訴
    人89年10月份之薪資30,488元被上訴人已於89年10月20日匯
    入台灣中小企業銀行嘉義分行上訴人甲○○所有000-00-000
    00-0號帳戶內。足証上訴人此一請求，顯無理由。
三、證據：援用原審所提証據。
丙、本院依職權調取原審89年度訴字第1005號、本院91年度上易
    字第261號、92年度勞再字第3號損害賠償事件卷宗。
    理  由
一、上訴人起訴主張，其自62年12月11日起受僱於被上訴人，於
    86年6月2日遭被上訴人以不當理由解聘，經上訴人對被上訴
    人提起確認僱傭關係存在之訴，獲勝訴判決確定，上訴人於
    復職後之89年10月申請退休，被上訴人積欠如下之獎金及退
    休金未給付，即84年至86年及88年至89年之特別休假獎金，
    未給付或短少，87年部分日薪有誤差，且少給2天，合計共
    109,788元；88、89年之2年年終獎金合計121,000元，勞保
    退休金少2個基數，尚欠137,608元，薪資差額部分，自88年
    6月至89年10月7日，上訴人原薪資係39,210元，被上訴人無
    故降薪為36,720元，合計應給付差額39,840元，勞工退休金
    亦因被上訴人無故降薪致上訴人少領勞工退休金差額62,922
    元，以上合計471,158元，應由被上訴人給付，爰請求被上
    訴人如數給付並加算法定遲延利息等語。
二、被上訴人則以：上訴人請求之86年、88年、89年之特別休假
    獎金部分及88年之差額、勞保退休金短少2個基數及88、89
    年之年終獎金等項目，業經前案判決確定，上訴人再行起訴
    違反一事不再理之規定。84年度、85年度及87年度之特別休
    假獎金，則已罹5年時效，年終獎金部分亦同等語，資為抗
    辯。
三、經查：
  (一)按原告之訴，其訴訟標的為確定判決之效力所及者，法院應
    以裁定駁回原告之訴，此觀民事訴訟法第249條第1項第7款
    規定自明。
  (二)查上訴人請求被上訴人給付471,158元，共分特別休假獎金
    、年終獎金、勞保退休金、薪資差額四部分，茲分項敘述如
    下：
    (1)特別休假獎金部分：
      就86年、88年、89年之特休假獎金部分：
        此部分，被上訴人抗辯，上訴人已於兩造先前之本院91
        年度上易字第261號損害賠償事件中請求，該案已判決
        確定之事實，已據本院依職權調取該卷宗查明。（關於
        86年部分，記載於判決書第30頁(3)；關於88年、89年部
        分，記載於判決書第36頁至37頁3。見原審卷第68頁反
        面、第71頁反面、第72頁），此部分既經判決確定，該
        確定判決既又未經上訴人以再審判決除去其既判力，則
        上訴人自不能主張該確定判決認定事實不當或証人吳靜
        芳偽証，再行起訴主張。
      就84年、85年全年度、87年少2天之特別休假獎金部分
        ：
        按特別休假獎金及年終獎金，性質上均屬1年或不及1年
        之定期給付債權，其各期之給付請求權，因5年間不行
        使而消滅，此觀民法第126條規定自明。上訴人請求之
        84年、85年全年度、87年少算2天之特別休假獎部分，
        自各該年度終止後，特別休假日可確定時起算，至93
        年9月6日上訴人於原審提起本件訴訟時，早罹5年時效
        期間，被上訴人既執此抗辯拒絕給付，上訴人此部分請
        求，亦無理由。又上訴人87年度之特休假26天之獎金所
        以於2年後始發給，而非於年度終了後之次年即發給，
        實係因當時兩造間僱傭關係存在之訴訟繫屬，上訴人既
        被解僱故未發給特別休假獎金，嗣後上訴人勝訴確定，
        於復職後始聲請被上訴人補發，故87年之獎金係2年後
        始發給（見本院上開確定判決第36頁之論述），此究屬
        變態，不能以此認定特休假均係2年後始發給，上訴人
        此部分主張，尚非可採，其據此主張，此部分為時效未
        完成，即非可取。
    (2)88、89年之年終獎金部分（86年度部分未上訴）：
      此部分，上訴人已於前案請求，經本院判決駁回其請求確
      定（本院前開判決第35頁至第36頁2，原審卷第71頁正、
      反面），上訴人主張本院前開確定判決，係受証人吳水南
      不實証言影響而誤判，惟本院前開判決既未經上訴人以再
      審判決予以廢棄改判，其空言主張不受該判決之既判力拘
      束，自非可採。
    (3)勞保退休給付少2個基數部分：
      此部分，上訴人之請求，亦如前述，已經本院前開確定判
      決駁回其請求（本院前開判決第37頁至第42頁 (三)1、2
      ，原審卷第72頁至第74頁），查本院前開判決，特別於理
      由(三)，標明：「請求少算2年年資之退休金差額及勞保老
      年給付」字樣，並以長達100行之文字，論述上訴人此部
      分主張之不可採之處，上訴人主張，該部分未經前案判決
      ，顯與事實不符，尚非可採。
    (4)薪資差額部分：
      此部分亦經本院前開判決駁回其請求確定（本院前開判決
      第34頁1，原審卷第70頁反面），上訴人既未以再審判決
      廢棄本院上開確定判決，其於本件訴訟再行主張被上訴人
      降職減薪不當，重行請求，自屬無據。
  (三)綜上所述，上訴人之請求，除84、85、87年之特別休假獎金
    已罹於時效外，其餘4項請求，則均係已判決確定之事項，
    其請求違反一事不再理規定，於法不合。
四、從而，上訴人本於僱傭之法律關係，請求被上訴人給付471,
    158元及法定遲延利息，為無理由，應予駁回。原審為上訴
    人敗訴之判決，及駁回其假執行之聲請，並無不合。（就違
    反249條第1項第7款重行起訴部分，依法應以裁定駁回，原
    審以判決駁回，略有未妥），上訴意旨指摘原判決此部分為
    不當，求予廢棄改判如上訴聲明所示，為無理由，應予駁回
    其上訴。本件事証明確，上訴人聲請訊問吳水南、吳靜芳，
    核無必要，並予敘明。
五、結論：本件上訴為無理由，依民事訴訟法第449條第1項、第
    78條，判決如主文。
中　　華　　民　　國　　94　　年　　 8　　月　　 31 　日
                  民事第五庭    審判長法　官　張世展
                                      法　官　王浦傑
                                      法　官　吳上康
上為正本係照原本作成。
不得上訴。
中　　華　　民　　國　　94　　年　　 9　　月　　 2  　日
                                      書記官　易慧玲
                                                  Ｊ
